【裁判字號】    98,易緝,94
【裁判日期】    981028
【裁判案由】    詐欺
【裁判全文】
臺灣士林地方法院刑事判決              98年度易緝字第94號
公  訴  人  臺灣士林地方法院檢察署檢察官
被      告  甲○○
上列被告因詐欺案件，經檢察官提起公訴（85年度偵字第6502號
）及併案審理（85年度偵字第7858號），本院判決如下：
    主  文
本件免訴。
    理  由
一、公訴意旨略以：如附件起訴書、移送併辦函文及所附文件所
    載。
二、按時效完成者，應諭知免訴之判決，並得不經言詞辯論為之
    ，刑事訴訟法第302 條第2 款、第307 條分別定有明文。又
    按行為後法律有變更者，適用行為時之法律，但行為後之法
    律有利於行為人者，適用最有利於行為人之法律，95年7 月
    1 日修正施行之刑法第2 條第1 項定有明文。本條規定係關
    於新舊法比較適用之準據法，其本身無關行為可罰性要件之
    變更，故於95年7 月1 日刑法部分條文修正施行後，如有涉
    及比較新舊法之問題，即應逕依修正後刑法第2 條第1 項規
    定，為「從舊從輕」之比較（參見最高法院95年度第8 次刑
    事庭會議決議意旨）。查被告行為後，刑法第80條關於追訴
    權消滅時效之規定，修正前刑法第80條原規定：「追訴權，
    因下列期間內不行使而消滅：一死刑、無期徒刑或10年以上
    有期徒刑者，20年。二3 年以上10年未滿有期徒刑者，10年
    。三1 年以上3 年未滿有期徒刑者，5 年。四1 年未滿有期
    徒刑者，3 年。五拘役或罰金者，1 年。前項期間自犯罪成
    立之日起算。但犯罪行為有連續或繼續之狀態者，自行為終
    了之日起算」，而修正後刑法第80條則規定：「追訴權，因
    下列期間內未起訴而消滅：一犯最重本刑為死刑、無期徒刑
    或10年以上有期徒刑之罪者，30年。二犯最重本刑為3 年以
    上10年未滿有期徒刑之罪者，20年。三犯最重本刑為1 年以
    上3 年未滿有期徒刑之罪者，10年。四犯最重本刑為1 年未
    滿有期徒刑、拘役或罰金之罪者，5 年。前項期間自犯罪成
    立之日起算。但犯罪行為有繼續之狀態者，自行為終了之日
    起算」。本件被告甲○○涉犯之刑法339 條第1 項詐欺取財
    罪，其法定刑為5 年以下有期徒刑、拘役或科或併科銀元1,
    000 元以下罰金，是依修正前刑法第80條之規定，追訴權時
    效期間為10年，修正後之刑法第80條則將追訴權時效期間提
    高為20年，經比較新舊法之結果，自以被告行為時之修正前
    刑法第80條規定對被告較為有利，是依刑法第2 條第1 項前
    段之規定，本件應適用被告行為時之修正前刑法第80條規定
    ，則關於追訴權時效之停止進行，及其期間、計算，應一體
    適用修正前刑法第83條之規定，合先敘明。
三、經查，本件公訴人認被告涉犯上開刑法第339 條第1 項之詐
    欺取財罪嫌，而於85年7 月11日經臺灣士林地方法院檢察署
    檢察官開始偵查後，於86年1 月28日提起公訴，並於86年2
    月3 日併案審理（85年度偵字第7858號，此部分與前揭已起
    訴部分有修正前刑法連續犯之裁判上一罪關係，本院自得併
    予審究），至86年2 月3 日繫屬本院，惟被告於本院審理時
    逃匿，經本院於86年4 月19日發布通緝等情，有臺灣士林地
    方法院檢察署收文戳印、臺灣士林地方法院檢察署檢察官起
    訴書、本院案卷收文戳印及通緝書等件在卷可稽（見臺灣士
    林地方法院檢察署85年度偵字第6502號卷第2 頁收文戳印及
    卷末起訴書、本院86年度易字第474 號卷第1 頁收文戳印及
    第22頁通緝書），故本件追訴權時效因被告逃匿致審判之程
    式不能繼續，而停止其進行。又被告所犯之上開罪名，依修
    正前刑法第80條第1項 第2 款、第83條之規定，其追訴權時
    效期間共12年6 月，而自檢察官於85年7 月11日開始實施偵
    查日起至本院86年4 月19日發布通緝日止，此段期間檢察官
    及本院乃依法行使追訴及審判之程式，依司法院大法官會議
    釋字第138 號解釋，此時追訴權既無不行使之情形，自不生
    時效進行之問題。是本件追訴權時效自85年3 月30日被告犯
    罪行為終了日起算（按起訴書認被告犯罪時間係於83年10月
    間起至85年3 月30日【見85年偵字第7858號卷第6 頁】止，
    本院86年4 月19日通緝書誤載其犯罪行為終了日為85年4 月
    15日，致追訴權時效屆滿日亦計算錯誤，應予一併更正），
    加計前揭12年6 月追訴權時效期間，及公訴人自85年7 月11
    日開始偵查迄至86年4 月19日本院發布通緝期間之9 月又8
    日，再扣除86年1 月28日公訴人提起公訴至86年2 月3 日案
    件繫屬於本院之6日 ，故本件被告所涉犯前揭詐欺取財罪之
    追訴權時效至遲應於98年7 月2 日即告完成。職是，本件被
    告犯罪之追訴權時效既已完成，揆諸前開說明，爰不經言詞
    辯論，逕為免訴判決之諭知。
據上論斷，依刑事訴訟法第302 條第2 款、第307 條，判決如主
文。
中    華    民    國    98    年    10    月    28    日
                  刑事第五庭審判長法  官  林秀鳳
                                  法  官  吳維雅
                                  法  官  黃珮茹
以上正本證明與原本無異。
如不服本判決應於收受判決後10日內向本院提出上訴書狀，並應
應敘述具體理由。其未敘述上訴理由者，應於上訴期間屆滿後20
日內向本院補提理由書(均須按他造當事人之人數附繕本)「切勿
逕送上級法院」。
                                  書記官  張馨尹
中    華    民    國    98    年    10    月    28    日


司法院資訊處製作；財團法人民間司法改革基金會備份。
